臺灣臺中地方法院民事判決　九十二年度勞訴字第一○四號
　　原　　　告　甲○○
　　訴訟代理人　賴東木
　　被　　　告　巴拿馬商黎阿迪國際股份有限公司台灣分公司
　　　　　　　　　　　　　　　.
　　法定代理人　劉玉蘭　　　　.
　　訴訟代理人　吳梓生　律師
右當事人間給付退休金事件，本院於民國九十二年十二月二十六日言詞辯論終結，判
決如左：
    主      文
被告應給付原告新台幣柒拾萬貳仟元，及自民國九十二年七月二日起至清償日止，按
週年利率百分之五計算之利息。
訴訟費用由被告負擔。
本判決於原告以新台幣貳拾參萬元為被告供擔保後得假執行。但被告於假執行程序實
施前，以新台幣柒拾萬貳仟元為原告預供擔保，得免為假執行。
    事      實
甲、原告方面：
  一、聲明：如主文所示。
  二、陳述：
    (一)原告於七十七年五月十九日起受雇於奇妮服裝股份有限公司（下稱奇妮公司）
      ，後由被告公司承接部分奇妮公司之業務。被告公司於九十二年五月二十三日
      口頭告知原告辦理退休，原告乃於當日填寫退休申請書，並自同年六月一日起
      生效。
    (二)原告自七十七年五月十九日起至九十二年五月三十一日止，服務於被告公司已
      滿十五年且已逾法定退休年齡六十歲，依勞動基準法第五十五條第一項第一款
      規定，核算為三十個基數，以每月基本工資二萬三千四百元計算，故被告公司
      應給付原告退休金總額為七十萬二千元。原告屢次要求被告依勞動基準法施行
      細則第二十九條規定一次給付原告應得之退休金，惟被告公司擅以資金調度為
      由，將原告之退休金分三年三十六期給付，嗣經台中市政府勞工局二次協商未
      成，為此請求判決如訴之聲明所示。
    (三)對被告抗辯所為之陳述：被告主張應扣除原告薪資單中伙食費而計算退休金，
      惟按行政院勞工委員會七十六年十月十六日台勞動字第三九三二號函釋及八十
      五年二月十日勞動二字第一０三二五二號函釋之意旨，認定伙食費既係按月給
      付，為具有次數或時間之經常性，則原告自退休前六個月，於每月均領有被告
      發給之伙食費，是以，伙食費在性質上屬經常性之給與，自應列入平均工資內
      計算。又全勤獎金仍係經常性給與，計算平均工資時，不應扣除之。
  三、證物：提出台中市政府勞資爭議案件協調會記錄二份、退休申請書乙份、原告
      勞工保險投保資料表乙份、存簿節本乙份（均為影本）為證。
乙、被告方面：
  一、聲明：(一)駁回原告之訴及假執行之聲請。(二)訴訟費用由原告負擔。(三)如受不利
      判決，請准供擔保免為假執行。
  二、陳述：
    (一)被告公司接受原告自奇妮公司轉任時，同意合併計算原告原服務於奇妮公司之
      年資，故不爭執原告工作年資為十五年，依勞動基準法第五十五條第一項第二
      款規定，總計為三十個基數。
    (二)查原告於退休前六個月之平均日工資為七百零一元（127,660/182=701，小數
      點以下四捨五入），則一個月平均工資為二萬一千零三十元（701x30=21,030
      ），因此，原告退休金總額應為六十三萬零九百元（21,030x30=630,900），
      被告公司並希分為三年三十六期給付，否則將因對每位退休員工均一次全額給
      付退休金，而對被告公司營業之資金流動週轉造成困擾。
    (三)又查原告將伙食費列入平均工資計算，不僅與勞動基準法第二條第三款及施行
      細則第十條規定違誤，且原告所舉行政院勞委會七十六年函釋，將伙（膳）食
      費視為勞工提供勞務所取得之經常性給與，係以事業單位「有對每一在職從事
      工作之勞工給予工作報酬之意思」為前提，則被告公司出於福利照顧或恩惠、
      獎勵而給與之伙食費，仍非工資，此外，原告另舉八十五年函釋，認是否列入
      工資「應視其是否為勞工因工作而獲得之報酬而定」，而非必須符合「經常性
      給與」要件始屬工資，更一舉推翻法律明文規定。況上開函釋對於法院並無拘
      束力，並有台灣高等法院八十九年度勞上字第十四號判決意旨，認為伙食費為
      雇主對上班者所發給之一種福利津貼，相當於勞動基準法施行細則第十條第九
      款規定之誤餐費，故伙食費應解為福利性質之給與，不應視為工資，採取不同
      與函釋之見解。另關於全勤獎金之部分，亦非經常性之給與而不應列入平均工
      資計算退休金。
  三、證據：提出被告九十二年七月三十一日申請台中市政府勞工局核定分期給付退
      休金函文乙份、台中市政府九十二年八月七日府勞資字第０九二０一二一一五
      五號函文乙份、被告九十二年九月十二日申請台中市政府勞工局核定分期給付
      退休金函文乙份、九十一年十二月份至九十二年五月份薪資發放通知單乙份、
      台中市政府九十二年九月二十二日府勞資字第０九二０一四七八四六號、被告
      九十二年十月二十四日訴願書乙份（均為影本）為證。
    理      由
一、按民事訴訟法第一百八十二條規定：「訴訟全部或一部之裁判，以他訴訟之法律
    關係是否成立為據者，法院得在他訴訟終結前以裁定停止訴訟程序。（第一項）
    前項規定，於應依行政爭訟程序確定法律關係是否成立者準用之。但法律別有規
    定者，依其規定。（第二項）」所謂訴訟全部或一部之裁判，以他訴訟之法律關
    係是否成立為據者，係指他訴訟法律關係之存否，應為本訴訟之先決問題而言。
    本件被告以其已依勞動基準法第五十五條第三項前段規定：「第一項所定退休金
    ，雇主如無法一次發給時，得報經主管機關核定後，分期給付。」向台中市政府
    申請核定分期給付原告退休金，雖遭台中市政府駁回，然被告已依法向行政院勞
    工委員會提起訴願，進而聲請本院依民事訴訟法第一百八十二條第二項規定裁定
    庭止訴訟程序云云。然查被告所主張者，係其就原告之退休金得否分期給付之問
    題，並非原告之退休金請求權成立與否繫於相關主管機關之核定，故本件被告雖
    依勞動基準法第五十五條第三項前段之規定申請核定分期給付，然與民事訴訟法
    第一百八十二條第二項規定裁定訴訟程序之原因尚屬有間，其聲請本院裁定停止
    訴訟程序，於法未合，礙難准許，合先敘明之。
二、原告起訴主張：其於七十七年五月十九日起受雇於奇妮公司，後由被告公司承接
    部分奇妮公司之業務，被告公司於九十二年五月二十三日口頭告知原告辦理退休
    ，原告乃於當日填寫退休申請書，並自同年六月一日起生效，原告自七十七年五
    月十九日起至九十二年五月三十一日止，服務於被告公司已滿十五年且已逾法定
    退休年齡六十歲，依勞動基準法第五十五條第一項第一款規定，核算為三十個基
    數，以每月基本工資二萬三千四百元計算，故被告公司應給付原告退休金總額為
    七十萬二千元，惟被告公司擅以資金調度為由，將原告之退休金分三年三十六期
    給付，嗣經台中市政府勞工局二次協商未成，為此請求判決如訴之聲明所示等語
    。被告就原告之工作年資為十五年，依勞動基準法第五十五條第一項第二款規定
    ，總計為三十個基數之事實固不爭執，惟以：計算原告之平均工資應扣除全勤獎
    金及伙食津貼等非經常性給與等語置辯。
三、本件兩造對原告已合法退休，且原告之退休金工作年資計算基數以三十個基數計
    算乙節，均不爭執，業如前述。茲就本件退休金之計算，說明如下：
  (一)首須說明者，係計算退休金之平均工資總額為何？被告主張全勤獎金與伙食費非
    屬經常性給與，故不屬工資等語。經查：
    1.依勞動基準法第二條第三款規定：「三　工資：謂勞工因工作而獲得之報酬；
　　　包括工資、薪金及按計時、計日、計月、計件以現金或實物等方式給付之獎金
　　　、津貼及其他任何名義之經常性給與均屬之。」而依勞動基準法施行細則第十
　　　條第二款、第九款之規定：「本法第二條第三款所稱之其他任何名義之經常性
　　　給與，係指左列各款以外之給與：二　獎金：指年終獎金、競賽獎金、研究發
　　　明獎金、特殊功績獎金、久任獎金、節約燃料物料獎金及其他非經常性獎金。
      九　差旅費、差旅津貼、交際費、夜點費及誤餐費。」依上開規定，勞工因工
      作而獲得之報酬既屬勞動基準法所稱之「工資」，則全勤獎金既係以勞工之出
      勤狀況而發給，自具有因工作而獲得報酬之性質，自不宜認係雇主之恩惠性給
      與，而應認屬工資之範疇。至於勞動基準法施行細則第十條第九款所稱之：「
      差旅費、差旅津貼、交際費、夜點費及誤餐費。」則均係指非經常性之福利性
      質之給與而言，如相關費用已具有經常性者（即次數與時間上經常發生者，對
      勞資雙方而言該給付具有一定之可預見性而言），不論其名目為何，均已該當
      於勞動基準法第二條第三款所稱之工資之要件，而應列入工資計算。
    2.本件觀諸被告所提原告九十一年十二月至九十二年五月份之薪資發放通知單所
      示，原告九十二年一月至同年五月止，每月領有全勤獎金一千元，而九十一年
      十二月至九十二年五月則每月均領有伙食費一千六百六十元（九十一年十二月
      ）與一千八百元（九十二年一月至同年五月）之伙食津貼。就全勤獎金而言，
      因係原告每月無遲到、早退及缺勤情事，被告乃每月給付該金額給被告；而就
      伙食津貼而言，被告連續六個月發給固定金額之津貼，顯非臨時之恩惠性給與
      ，而屬經常性給與；揆諸首揭說明，本件原告所領取之伙食費與全勤獎金，依
      法應認係屬工資之性質，被告前揭所辯，尚不足取。
  (二)綜上所述，本件原告之工資，有關全勤獎金與伙食費部分，依法均應列入計算。
    則依卷附原告九十一年十二月至九十二年五月薪資發放通知單所載，原告於該半
    年之期間內所領取之工資，分別為九十一年十二月，二萬三千四百六十元（薪俸
    額16200、伙食費1660、各項津貼5600）；九十二年一月，二萬四千九百元（薪
    俸額16200、全勤1000、伙食費1800、各項津貼5900）；九十二年二月，二萬五
    千元（薪俸額16200、全勤1000、伙食費1800、各項津貼6000）；九十二年三月
    ，二萬四千九百元（薪俸額16200、全勤1000、伙食費1800、各項津貼5900）；
    九十二年四月，二萬一千六百元（薪俸額16200、全勤1000、伙食費1800、各項
    津貼2600）；九十二年五月，二萬六千三百零四元（薪俸額16200、全勤1000、
    伙食費1800、補假津貼5940、加班津貼1364）。然本件原告主張以每月實領薪資
    ，即九十一年十二月，二萬二千五百三十一元；九十二年一月，二萬四千零八十
    八元；九十二年二月，二萬四千四百三十八元；九十二年三月，二萬四千三百三
    十八元；九十二年四月，二萬一千零三十八元；九十二年五月，二萬五千四百九
    十二元，計算平均工資，依法自無不合。以上金額合計十四萬一千九百二十五元
    （22531+24088+24438+24338+21038+25492=141925元）。則其月平均工資為二萬
    三千六百五十四元（141925/6=23654，元以下四捨五入），本件原告請求以二萬
    三千四百元計算，自無不合。故本件原告得請求之退休金，經以原告所主張者，
    換算後合計為七十萬二千元。
四、從而，原告依退休金給付請求權之法律關係，請求被告給付原告七十萬二千元，
    及自九十二年七月二日（九十二年六月一日退休日起屆滿三十日之翌日）起至清
    償日止，按週年利率百分之五計算之利息，為有理由，應予准許。
五、兩造均陳明願供擔保，請准宣告假執行及免為假執行，經核無不合，爰酌定相當
    金額准許之。
六、據上論結，原告之訴為有理由，依民事訴訟法第七十八條、第三百九十條第二項
    、第三百九十二條，判決如主文。
中　　　華　　　民　　　國　　九十三　　年　　　一　　　月　    九  　　日
                                    臺灣臺中地方法院勞工法庭
~B法　　　官　李悌愷
右為正本係照原本作成
如不服本判決，應於判決送達後二十日內，向本院提出上訴狀。
中　　　華　　　民　　　國　　九十三　　年　　　一　　　月　    九  　　日
~B法院書記官　陳靖騰
